【裁判字號】    96,上更(一),394
【裁判日期】    970609
【裁判案由】    違反毒品危害防制條例
【裁判全文】
臺灣高等法院高雄分院刑事判決     96年度上更(一)字第394號
上  訴  人
即  被  告  乙○○
指定辯護人  本院公設辯護人  孫妙岑
上列上訴人因違反毒品危害防制條例案件，不服臺灣高雄地方法
院93年度訴字第3022號中華民國94年12月19日第一審判決（起訴
案號：臺灣高雄地方法院檢察署93年度偵字第5726號），提起上
訴，判決後經最高法院發回更審，本院判決如下：
    主  文
原判決撤銷。
乙○○販賣第二級毒品，處有期徒刑捌年，併科罰金新台幣柒萬
伍仟元，罰金如易服勞役，以新臺幣貳仟元折算壹日。
扣案如附表一編號1 、4 、5 、6 號所示第二級毒品MDMA（驗餘
共計貳佰拾肆顆，並含包裝袋）及附表二編號3 併含MDMA、愷
他命成份之藥錠參顆（含包裝袋），均沒收銷燬之；扣案附表二
編號1 、2 、5 、6 號之第三級毒品愷他命（含包裝袋，驗後淨
重共計貳佰零柒點零玖公克）、附表三之第四級毒品NIMETAZEPA
M （共計伍拾陸顆及玖拾柒點公克，並含包裝袋），殘有第三
級毒品愷他命之電子磅秤壹台、空夾鏈袋肆大包，扣案之摩托羅
拉牌（motorola）行動電話壹支（序號為000000000000000 號，
不含SIM 卡），均沒收之。
    事  實
一、乙○○明知MDMA（俗稱「搖頭丸」）、KETAMINE（下稱「愷
    他命」）與NIMETAZEPAM （中文名「硝甲西泮」，俗稱「一
    粒眠」或「紅豆」）分別為毒品危害防制條例所列管之第二
    級、第三級與第四級毒品，非經許可不得販賣第二級毒品，
    , 非經許可並不得持有，竟意圖營利，基於販賣第二級毒品
    MDMA、第三級毒品愷他命及第四級毒品硝甲西泮之犯意，於
    民國（以下同）93年2 月中旬某日，以其所有摩托羅拉牌（
    motorola）行動電話（序號為000000000000000 號，內裝有
    不知情之陳玉茹申請之和信電訊股份有限公司門號為000000
    0000號SIM 卡），與綽號「阿和」之真實姓名年籍不詳成年
    男子聯絡，向「阿和」購買MDMA、愷他命及硝甲西泮，「阿
    和」同意販賣，並即依約定在高雄市○○路「熱海別館」旅
    社內交付愷他命200 公克及一粒眠100 顆，並附贈摻入愷他
    命之配料20公克。乙○○則當場交付愷他命之價金新台幣（
    以下同）12萬元及硝甲西泮之價金5 千元。「阿和」因搖頭
    丸暫時缺貨，遲至93年3 月8 日凌晨1 時許，始在乙○○租
    住處高雄市新興區○○○路226 巷4 樓之1 樓下，交付錠劑
    323 顆予乙○○，並向乙○○佯稱其中300 顆係乙○○原約
    定購買之搖頭丸，其餘為附送之價格較低的搖頭丸（經送驗
    其中僅243 顆係搖頭丸，另有40顆經檢驗係第四級毒品硝甲
    西泮，即附表三編號1 、2 、6 所示；5 顆藥錠係併含愷他
    命及MDMA成份；35顆未檢出毒品成份）。乙○○信以為真，
    即意圖以每顆250 元販入，每顆500 元販出營利，而當場交
    付價金7 萬5 千元。
二、嗣為警於93年3 月11日下午5 時20分許，持搜索票，在乙○
    ○位在高雄市新興區○○○路226 巷4 樓之1 及4 樓之2 之
    租處內執行搜索時查獲，並在：四樓之1 之房間內，扣得
    搖頭丸2 小包（即附表一編號5 、6 所示各1 包）、併含MD
    MA及愷他命成份之錠劑5 顆（即附表二編號3 、4） 、愷他
    命2 小包（即附表二編號5 、6） 、一粒眠2 小包（即附表
    三編號5 、6 所示各1 包）、殘有第三級毒品愷他命之吸食
    管2 支、上揭摩托羅拉牌行動電話（motorola）行動電話（
    序號為：000000000000000 號，內裝有陳玉茹申請之和信電
    訊股份有限公司門號為0000000000號SIM 卡）；在4 樓之
    2 之房間抽屜內，扣得搖頭丸4 包（即附表一編號1 、2 、
    3 、4 所示各1 包）、愷他命1 包及1 盒（即附表二編號1
    、2 所示1 包及1 盒）、一粒眠4 包（即附表三編號1 、2
    、3 、4 所示各1 包）、殘有第三級毒品愷他命之電子磅秤
    1 台、其所有空夾鏈袋4 大包等物（起訴書誤載在乙○○上
    揭租處扣得搖頭丸214 顆、愷他命207.01公克、一粒眠40顆
    ）。
三、案經高雄市政府警察局鹽埕分局移送台灣高雄地方法院檢察
    署檢察官偵查起訴。
    理  由
壹、證據能力部分：
一、上訴人乙○○於警詢、檢察官初訊及聲請羈押時庭訊時自白
    之證據能力：
    上訴人乙○○及辯護人前以其警詢自白係遭承辦員警藉「倘
    被告不承認販賣搖頭丸，即將被告之女友陳玉茹、蔡佐義、
    劉佳承等人一併以販賣毒品罪嫌移送檢察官偵辦」等語脅迫
    所為之陳述，且並無該警詢之錄音帶存卷，足見該警詢未經
    錄音，認上訴人乙○○警詢之自白非出於任意性為由，主張
    上訴人乙○○警詢之自白無證據能力。按被告之自白，非出
    於強暴、脅迫、利誘、詐欺、疲勞訊問、違法羈押或其他不
    正之方法，且與事實相符者，得為證據；被告陳述其自白係
    出於不正之方法者，應先於其他事證而為調查。該自白如係
    經檢察官提出者，法院應命檢察官就自白之出於自由意志，
    指出證明之方法，刑事訴訟法第156 條第1 項及第3 項固有
    明文。經查：
（一）本件上訴人乙○○警詢錄音帶因誤送原審法院94年度訴字
      第1532號馮獻中等殺人未遂案件，致本案檢察官於原審審
      理中未能提出於法院，嗣經原審法院該案承辦股函送本案
      承辦股存證，有原審法院95年2 月21日雄院隆刑往94年度
      訴字第1532號函在卷可憑（見原審卷第152 、153 頁），
      並有該錄音袋2 卷外放可證。是本件上訴人乙○○之警詢
      過程並非無錄音甚明。
（二）上訴人乙○○於原審審理中陳稱：「警訊到羈押初訊都是
      我編造的」（原審卷第123 頁），於本院上訴審審理中亦
      陳稱：「警訊筆錄都是警察叫我說的，是警察先跟我套好
      的，…」、「製作（警詢）筆錄之前，有二個警察跟我在
      小房間討論過」等語（見本院上訴審卷第31、92頁），上
      訴人乙○○確於警詢中為如警詢筆錄所載之陳述已明。又
      上訴人乙○○主張警察為上開脅迫言詞，既係於製作警詢
      筆錄之前為之，自無從以勘驗此警訊錄音帶之方法判斷警
      察有無為此脅迫之言詞，仍應審酌其他相關卷證認定之。
（三）本件搜索查獲毒品時同在現場而與上訴人乙○○同至警局
      接受警詢者除上訴人乙○○之女友陳玉茹外，尚有劉佳承
      及蔡佐義，而證人劉佳承於本院上訴審審理時證稱：警察
      對我說，被告如果有賣，就把被告講出來，我回答不知道
      被告有沒有販賣毒品，無法指證被告，我在警局有作筆錄
      及驗尿等語（本院上訴審卷第73、75頁）；證人蔡佐義則
      證稱：警察雖有叫我指證被告販賣毒品，但我向警察說不
      知道被告有無販賣毒品，我在警局作完筆錄及驗完尿後，
      即與劉佳承一起離開等語明確（見本院上訴審卷第79、80
      頁），足見劉佳承及蔡佐義未指證上訴人乙○○販毒，警
      察仍於2 人製作筆錄及採尿完畢後，即將2 人釋放。又依
      劉佳承所稱：「我知道他（被告）沒有承認在販賣毒品，
      因為在我與蔡佐義快要離開警局之時，那時候被告被手銬
      銬在椅子上，他跟我說他沒有承認，…」等語（本院上訴
      審卷第77頁）觀之，劉佳承與蔡佐義並非因上訴人乙○○
      承認販毒而遭警方釋放甚明，且劉佳承及蔡佐義分別於本
      件搜索當日晚間20時50分及22時10分即製作筆錄及採尿完
      畢，有警詢筆錄兩份可按（警卷第8-11頁，筆錄製作日期
      誤載為3 月12日），顯見2 人於當日晚間即已離開警局，
      上訴人乙○○則係於被搜索之翌日（12日）13時30分警詢
      時始自白販賣毒品。綜此而論，上訴人乙○○上開所辯：
      因遭承辦員警藉「倘被告不承認販賣搖頭丸，即將…蔡佐
      義、劉佳承等人一併以販賣毒品罪嫌移送檢察官偵辦」等
      語脅迫，始於警詢時為自白云云，顯非事實。
（四）上訴人乙○○於警詢及內勤檢察官初訊時，雖自白販賣第
      三級毒品愷他命及第四級毒品一粒眠，惟均否認曾販賣搖
      頭丸（警卷第3 頁反面，偵查卷第7 頁），其若係遭警方
      以上開言詞脅迫而坦承販賣本件毒品，自無就販賣第二級
      毒品部分仍為否認之理，且上訴人乙○○於警詢時均供稱
      第二級毒品係向阿和購買，至聲請羈押庭訊時，始改稱：
      「搖頭丸是星期日他（阿和）拿給我的，並要我拿7 萬5
      千元出來，並分給我300 顆，並說星期五、六有台南來的
      人會以15萬元向我購買，扣掉成本後，我與阿和再平分」
      等語在卷（見聲羈卷第4 頁），上訴人乙○○及辯護人上
      開所辯：警詢自白係出於警員之脅迫，其於偵查初訊及羈
      押訊問時所為自白則乃受警詢脅迫之影響而依警詢自白內
      容而為供述等詞，均無可採。又上訴人乙○○於本院上訴
      審辯稱：警訊筆錄都是警察叫我說的，是警察先跟我套好
      的，製作警訊筆錄之前，有2 個警察跟我在小房間討論過
      等語，惟證人即警員甲○○於本院本審審理時陳稱：「（
      問：乙○○的警訊筆錄是否你製作的？）答：是的」「（
      問：被告陳述說你叫他照著筆錄回答？）答：不可能，第
      一天他精神不好，筆錄是第二日才製作的，也不是筆錄製
      作前先與被告閒聊再製作筆錄」「（問：被告陳述說警訊
      筆錄是被告先與我套好的，有無此事？）答：不可能，我
      們製作筆錄不可能先套好的，我們是根據被告回答內容再
      打入筆錄內再給被告看」等語（見97年2 月25日本院審判
      筆錄），是不能證明上訴人乙○○所辯：警訊筆錄都是警
      察叫我說的，是警察先跟我套好的等語為真，是上訴人乙
      ○○於警詢、偵查及原審法院羈押訊問時所為之自白均有
      證據能力。
二、本件卷附乙○○使用之扣案行動電話留存之簡訊內容的畫面
    相片（警卷第38-41） ，乃以相機翻拍之書證，並非供述證
    據，自非傳聞證據，應有證據能力。辯護人於本院審理中主
    張該簡訊相片無證據能力，並無可採。
三、高雄市政府警察局鹽埕分局委鑑之高雄市立凱旋醫院93年6
    月28日高市凱醫檢字第0930003453號函及93年6 月28日高市
    凱醫檢字第0930003465號函各1 份，均屬被告以外之人於審
    判外之陳述，本質上屬傳聞證據，惟業據辯護人於本院調查
    證據時均知悉為傳聞證據，而未於言詞辯論終結前聲請異議
    ，且審酌鑑定函文做成時之情況，並無外力介入，且該函文
    係凱旋醫院基於其鑑驗設備所鑑定之結果，並無何不可信之
    情形，以之為證據核屬適當，依刑事訴訟法第159 條之5 第
    1 項、第2 項之規定，為有證據能力。又本院委託鑑定之高
    雄醫學大學94年1 月25日報告編號0000-000號、0000-000號
    檢驗報告，係法院囑託機關之鑑定，依同法第159 條第1 項
    、第208 條及第206 條規定，有證據能力。
貳、實體部分：
一、上訴人乙○○前否認有何販賣二、三、四級毒品之犯行，辯
    稱：我當時係為向女友陳玉茹（另經檢察官不起訴處分）求
    婚，準備開派對慶祝，為助興及分送參加派對之賓客施用，
    始購入上開數量之毒品，我自己施用愷他命每日約達2 至3
    公克，一星期施用一粒眠約5 顆，我販入本件搖頭丸、愷他
    命及一粒眠等毒品並無販賣營利之意圖，未曾販賣愷他命予
    綽號「幼幼」之人云云。惟查：
（一）上訴人乙○○於93年2 月中旬某日，以其所有行動電話（
      序號為000000000000000 號，內裝有不知情之陳玉茹申請
      之和信電訊股份有限公司門號為0000000000號SIM 卡），
      向綽號「阿和」購買搖頭丸、愷他命及一粒眠，阿和即依
      約定在高雄市○○路「熱海別館」旅社內交付愷他命200
      克及一粒眠100 顆，乙○○則當場交付愷他命之價金12萬
      元及一粒眠之價金5 千元。「阿和」因搖頭丸缺貨，遲至
      93年3 月8 日凌晨1 時許，才在乙○○租住處高雄市新興
      區○○○路226 巷4 樓之1 樓下，交付錠劑323 顆予乙○
      ○，並向乙○○佯稱其中300 顆係乙○○原約定購買之搖
      頭丸，其餘為附送之價格較低的搖頭丸（惟其中僅243 顆
      係MDMA，另有40顆經檢驗係第四級毒品硝甲西泮，即附表
      三編號1 、2 、6 所示；5 顆同時含MDMA及愷他命成份；
      35顆未檢出毒品成份）。乙○○信以為真，即當場交付價
      金7 萬5 千元等情，業經上訴人乙○○於檢察官初訊（見
      偵查卷第7 頁）及原審審理中坦承在卷（見原審卷第106
      、107 、122 、123 頁）。並有扣案如附表一、二、三所
      示之毒品及上開上訴人乙○○所有行動電話（序號為0000
      00000000000 號，內含陳玉茹所有SIM 卡）可為佐證，上
      訴人乙○○持有如附表一、附表二及附表三之錠劑及粉末
      ，分別如各附毒品「檢驗情形」欄所示含第二級毒品MDMA
      、第三級毒品愷他命（KETAMINE）與第四級毒品硝甲西泮
      （NIMETAZEPAM） 等成份，業經高雄市立凱旋醫院鑑定明
      確，有該院93年6 月28日高市凱醫檢字第0930003453號函
      及93年6 月28日高市凱醫檢字第0930003465號函所附「濫
      用藥物成品檢驗報告各1 份在卷可稽（見偵查卷第37 -42
      頁），此部分事實已堪認定。
（二）上訴人乙○○於93年3 月12日法官為羈押訊問時，就向「
      阿和」販入本件一粒眠及愷他命時，係準備販賣他人等情
      均已供承明確（見93年度聲羈字第165 號卷（下稱聲羈卷
      第4 頁），且上訴人乙○○於警詢時亦供稱：向阿和購入
      MDMA，每顆250 元，阿和建議我每顆賣500 元等語明確（
      見警卷第3 頁反面），又上訴人乙○○於本院上訴審時辯
      稱：警訊筆錄都是警察叫我說的，是警察先跟我套好的，
      製作警訊筆錄之前，有2 個警察跟我在小房間討論過等語
      ，惟證人即警員甲○○於本院本審審理時陳稱：「（問：
      乙○○的警訊筆錄是否你製作的？）答：是的」「（問：
      被告陳述說你叫他照著筆錄回答？）答：不可能，第一天
      他精神不好，筆錄是第二日才製作的，也不是筆錄製作前
      先與被告閒聊再製作筆錄」「（問：被告陳述說警訊筆錄
      是被告先與我套好的，有無此事？）答：不可能，我們製
      作筆錄不可能先套好的，我們是根據被告回答內容再打入
      筆錄內再給被告看」等語（見97年2 月25日本院審判筆錄
      ），是不能證明上訴人乙○○所辯為真。又上訴人乙○○
      以7 萬5 千元欲販入之第二級毒品MDMA原係300 顆，經扣
      案之MDMA亦共計243 顆，且上訴人乙○○於本院上訴審亦
      供稱：我很少施用MDMA等語明確（見本院上訴卷第143 頁
      ），依上訴人乙○○欲買入MDMA之數量及扣案MDMA之數量
      觀之，上訴人乙○○於販入之時即出於販賣MDMA以營利之
      意圖應已明確。上訴人乙○○雖於本院上訴審辯稱：我購
      入大量毒品係要向女友求婚，開求婚派對時，找一大堆朋
      友來一起施用云云（見本院上訴審卷第93頁），惟上訴人
      乙○○於本院上訴審又稱：我朋友及女朋友均不喜歡我施
      用愷他命及一粒眠，我怕他們知道，才將其餘毒品放在上
      揭4 樓之2 的房間等語（見本院上訴審卷第143 頁），其
      所辯要辦求婚派對，找一大堆人來一起施用毒品云云顯係
      卸責之詞，不足採信。又扣案上訴人乙○○販入之第三級
      毒品愷他命檢驗前共計208.35公克及5 顆（併含MDMA成分
      ）第四級毒品硝甲西檢驗前共計65顆及97.6公克（28顆）
      ，因數量甚多，應係供販賣之用，上訴人乙○○係意圖販
      出營利而販入該等毒品，應可認定。
（三）上訴人乙○○於原審法官為羈押訊問時固曾供稱：「搖頭
      丸是星期日他（阿和）拿給我的，並要我拿7 萬5 千元出
      來，並分給我300 顆，並說星期五、六有台南來的人會以
      15萬元向我購買，扣掉成本後，我與阿和再平分」等語（
      見聲羈卷第4 頁），惟上訴人乙○○於警詢時已供承：向
      阿和購入MDMA，每顆250 元，阿和建議我每顆賣500 元等
      語明確（見警卷第3 頁反面）。且上訴人乙○○於檢察官
      初訊時亦供稱：該等搖頭丸係向「阿和」購得，共300 顆
      ，價金7 萬5 千元等語，均未言及上揭羈押訊問時所稱與
      阿和再平分各情。再者，倘若上訴人乙○○於羈押訊問時
      所述上開情節屬實，「阿和」直接以15萬元將該300 顆搖
      頭丸售予台南來之人即可，何須先以7 萬5 千元售予上訴
      人，再由上訴人乙○○售予該人，扣除成本，再與上訴人
      乙○○平分利潤之理。是上訴人乙○○上揭於羈押訊問所
      供與阿和再平分各情，即與事理有違，自無足採。其向阿
      和購入MDMA，每顆250 元，阿和建議每顆賣500 元等情應
      屬可採。
    綜上所述，因上訴人乙○○於93年3 月12日法官為羈押訊問
    時，已坦承向「阿和」販入本件一粒眠及愷他命時，係準備
    販賣他人等情均已供承明確（見93年度聲羈字第165 號卷（
    下稱聲羈卷第4 頁），且上訴人乙○○於警詢時亦供稱：向
    阿和購入MDMA，每顆250 元，阿和建議我每顆賣500 元等語
    明確，因上訴人乙○○所購毒品數量甚多，且上訴人乙○○
    又有要供販賣之言，足證上訴人乙○○確有意圖販賣營利而
    販入本件第二、三、四級毒品之行為，事證明確，上訴人乙
    ○○翻異前詞，所辯係卸責之詞，不足採信，其犯行已堪認
    定。
二、按搖頭丸、愷他命、一粒眠分屬毒品危害防制條例第2 條第
    2 項第2 、3 、4 款規定之第二級、第三級及第四級毒品。
    而所謂販賣行為，並不以販入後復行賣出為要件，祇要以營
    利為目的，將毒品購入或賣出，有一於此，其犯罪即為完成
    （最高法院25年非字第123 號、67年臺上字第2500號刑事判
    例意旨參照）。核上訴人乙○○所為，係犯毒品危害防制條
    例第4 條第2 項、第3 項、第4 項之販賣第二級、第三級、
    第四級毒品罪。上訴人乙○○持有MDMA之低度行為，已分別
    為販賣MDMA之高度行為所吸收，均不另論其持有罪責。上訴
    人乙○○以一營利之目的，同時向「阿和」為販入本件第二
    級、第三級及第四級毒品之意思表示，「阿和」雖先交付第
    三級毒品愷他命及第四級毒品硝甲西泮，第二級毒品MDMA因
    暫時缺貨，而遲至93年3 月8 日始交付，然阿和既先後交付
    上開毒品，其於上訴人乙○○為上開購買第二、三、四級毒
    品之意思表示時，已同意販賣，應屬無疑，其間先後交付第
    三、四級毒品及第二級毒品之行為，應屬同一販入行為之接
    續交付行為，核屬一行為觸犯數罪名之想像競合犯，應依刑
    法第55條之規定，應從一重之販賣第二級毒品罪處斷。公訴
    意旨認上訴人乙○○係於92年11月之前販入本件第二級毒品
    MDMA加以持有，而犯意圖販賣而持有第二級毒品罪，尚有誤
    會，惟此部分基本社會事實仍屬同一，應予變更起訴法條。
    又起訴書認上訴人乙○○所犯販賣第三級毒品罪及販賣第四
    級毒品罪，應分論併罰，亦非正確，併予敘明。
三、公訴意旨另以：被告乙○○基於連續販賣第三級毒品愷他命
    及第四級毒品一粒眠之概括犯意，於先向「阿和」以12萬元
    之價格販入愷他命200 克、以5 千元之價格販入一粒眠100
    顆後，再於92年11月某日起至93年3 月11日為警查獲前之期
    間，連續在高雄市不特定酒吧內，以愷他命每公克700 元之
    價格、一粒眠每顆100 元之價格，利用上揭行動電話及號碼
    與購毒客戶聯絡，出售毒品予不特定人牟利，其間並曾出售
    愷他命1 次、1 公克予真實姓名年籍不詳綽號「幼幼」之人
    ，因認被告乙○○此部分亦涉有毒品危害防制條例第4 條第
    3 項、第4 項之連續販賣第三級毒品罪嫌及第四級毒品罪嫌
    。
（一）公訴人認上訴人涉有此部分販賣毒品犯行，係以上訴人乙
      ○○之自白，及有上開高雄市立凱旋醫院93年6 月28日高
      市凱醫檢字第0930003453號函及93年6 月28日高市凱醫檢
      字第0930003465 號函各1 份可稽等語，為其論據。
（二）惟查上訴人乙○○雖曾於檢察官偵查中及於原審羈押庭訊
      時自白自92年11月起連續向「阿和」販入毒品愷他命及一
      粒眠，並在高雄市不特定酒吧內出售他人，惟依刑事訴訟
      法第156 條第2 項規定，被告或共犯之自白，不得作為有
      罪判決之唯一證據，仍應調查其他必要之證據，以察是否
      與事實相符，即必須有其他證據補強被告確有上揭連續販
      賣毒品犯行。上開凱旋醫院鑑定函文固能證明扣案為上訴
      人乙○○持有之物確係毒品搖頭丸、愷他命及一粒眠無誤
      ，惟該等毒品係上訴人乙○○於93年2 月中旬某日一次向
      「阿和」購買，阿和先後於同年2 月中旬某日交付第三級
      毒品愷他命、第四級毒品一粒眠，於93年3 月8 日凌晨交
      付搖頭丸，業經認定如前，尚無從以此佐證上訴人乙○○
      確有公訴意旨所指之於92年11月間販入上開愷他命及一粒
      眠毒品，及販入後出售予不特定人之犯行，且不特定人亦
      無姓名、地址可供查證，此外復查無其他積極確切證據足
      資佐證，自不得僅以上訴人乙○○於警詢之唯一自白即認
      定上訴人有此部分出售予不特定人之犯行，上訴人乙○○
      此部分犯罪尚屬不能證明，原應為無罪之諭知，惟依公訴
      意旨認此部分與前開論罪部分有刑法上連續犯及想像競合
      犯之裁判上一罪關係，爰不另為無罪之諭知，附此敘明。
四、原審予以論科，固非無見，惟查：（一）原判決認上訴人乙
    ○○販賣第二級毒品部分，應另予論處，而與販賣第三、四
    級毒品罪不成立想像競合犯之裁判上一罪關係，尚有未洽。
    （二）上訴人乙○○固於警詢時供稱：扣案手機內存留之簡
    訊內容「我是球球的朋友『幼幼』我想再跟你調六克…」係
    要向我調六公克愷他命等語，並於檢察官聲請羈押案件庭訊
    時向法官陳稱：「（球球的朋友（幼幼）是否傳簡訊向你購
    買毒品？）是的，6 公克是指愷他命」、「（毒品的進價與
    賣價？）愷他命進價600 元，叫我賣700 。一粒眠進價50元
    ，賣100 元」等語明確（見警卷第3 頁正面，聲羈卷第4 頁
    及第5 頁），惟上訴人乙○○於上開警詢時亦供稱：我依簡
    訊上所留電話回電找幼幼，並未聯絡上等語（見警卷第3 頁
    反面）。準此，綽號「幼幼」之人有以上開簡訊向上訴人乙
    ○○表示要買愷他命一節固堪認定，然並無證據證明上訴人
    乙○○有與該自稱「幼幼」之人達成販賣愷他命之合意，尚
    難認上訴人乙○○有著手販出愷他命予幼幼之行為，原判決
    認上訴人有販出第三級毒品愷他命予綽號「幼幼」之人，其
    認定事實亦非正確。（三）本件「阿和」於93年3 月8 日交
    付予上訴人乙○○之錠劑中，其中40顆經檢驗係第四級毒品
    一粒眠（即附表三編號1 、2 、6 所示），固有上開高雄市
    立凱旋醫院鑑定報告可為憑證，惟此次販入行為係上訴人乙
    ○○係基於販賣第二級毒品MDMA之犯意所為，而販入之錠劑
    中，亦確有243 顆為MDMA錠劑，此一販入行為既經論以販賣
    第二級毒品罪，上訴人乙○○就「阿和」交付之錠劑中有部
    分第四級毒品硝甲西泮既不知悉，即無販賣第四級毒品之故
    意，自無另論販賣第四級毒品罪之餘地，此與行為人以販賣
    第二級毒品之故意，實際販入者為第四級毒品，所知重於所
    犯，從所犯之罪論以販賣第四級毒品罪，而不另論販賣第二
    級毒品罪之情形顯屬有間，原判決就此部分認上訴人乙○○
    係犯販賣第二級及第四級毒品罪，而以想像競合犯之規定，
    從一重論以販賣第二級毒品罪，亦有未合。上訴人乙○○上
    訴否認販賣毒品，雖無理由，惟原判決既有上開可議，自應
    予撤銷改判。審酌上訴人乙○○於行為時年僅20餘歲，前曾
    於91年間因施用毒品案件，經送觀察勒戒後認無繼續施用傾
    向出監，此有台灣高等法院被告全國前案紀錄表1 份在卷可
    查，仍不思悔改，不以正途賺取所得，明知毒品戕害國人身
    心健康，竟仍為販賣搖頭丸、愷他命及一粒眠以牟取不法利
    益，危害社會治安甚鉅，犯後仍未能坦承全部犯行，態度非
    佳等一切情狀，爰仍依本院前審所判量處有期徒刑8 年，併
    科罰金新台幣7 萬5 千元，罰金部分並諭知如易服勞役以新
    台幣2 千元折算1 日。按行為後法律有變更者，適用行為時
    之法律。但行為後之法律有利於行為人者，適用最有利於行
    為人之法律，刑法第2 條第1 項定有明文。本件上訴人乙○
    ○犯罪時，刑法第42條第2 項前段規定：「易服勞役以1 元
    以上3 元以下折算一日。」又受刑人行為時之易服勞役折算
    標準，業據修正前罰金罰鍰提高標準條例第2 條前段規定，
    就其原定數額提高為100 倍折算1 日，則本件受刑人行為時
    之易服勞役折算標準，應以銀元300 元折算1 日，即新台幣
    900 元折算1 日。惟95年7 月1 日修正公布施行之刑法第42
    條第3 項前段規定：「易服勞役以新台幣1 仟元、2 仟元或
    3 仟元折算一日」，比較修正前後之易服勞役折算標準，以
    修正後之規定，較有利於受刑人，則應依刑法第2 條第1 項
    後段規定，此部分適用修正後之刑法第42條第3 項前段規定
    ，定其折算標準，併此敘明。扣案如附表一編號1 、4 、5
    、6 號藥錠，經檢驗確屬第二級毒品MDMA，有上揭卷附凱旋
    醫院檢驗報告書1 份可查，為毒品危害防制條例第2 條第1
    項第2 款所規定之第二級毒品，不問屬於犯人與否，均依同
    條例第18條第1 項前段規定宣告沒收銷燬之。至包裝搖頭丸
    之包裝袋，因與搖頭丸難以析離，應視同毒品之一部分，併
    予沒收銷燬。另送附表一編號2 、3 所示藥錠各1 顆，經檢
    驗結果亦為第二級毒品MDMA，亦有上揭凱旋醫院檢驗報告在
    卷可查，惟業經檢驗耗損而不復留存，自不併予宣告沒收銷
    燬。附表二編號3 所示併含MDMA及愷他命成份之藥錠驗餘共
    計3 顆，因愷他命成份難以與MDMA成份析離，自應併與MDMA
    沒收銷燬之。另附表二編號4 藥錠1 顆，經檢驗係第三級毒
    品愷他命（併含有第二級毒品MDMA成分），有上開凱旋醫院
    檢驗報告在卷可稽，惟業經檢驗耗損而不復留存，自不予宣
    告沒收銷燬。再本案愷他命及一粒眠依毒品危害防制條例第
    2 條規定，分別為公告管制之第三級毒品及第四級毒品，且
    依同條例第11條之1 規定，不得擅自持有，雖同條例第18條
    第1 項前段規定僅將查獲之第一、二級毒品不問屬犯人與否
    沒收銷燬之，而排除第三、四級毒品，然第三、四級毒品，
    依公告管制且無正當理由不得擅自持有之規定觀之，仍不失
    為違禁物之屬性（最高法院92年度台非字第138 號判決亦同
    此意旨），既未納入上開特別沒收之列，自應依刑法第38條
    第1 項第1 款之規定沒收之。是以，扣案附表二編號1 、2
    、5 、6 之第三級毒品愷他命，及附表三之第四級毒品硝甲
    西泮，依上開說明，應依刑法第38條第1 項第1 款之規定沒
    收之，至包裝愷他命及一粒眠之包裝袋及包裝盒，因分別與
    愷他命及一粒眠難以完全析離，應視同毒品之一部分，併予
    宣告沒收。另電子磅秤1 台，業經上訴人乙○○自承係其所
    有無誤，並經高雄醫學大學附設中和紀念醫院鑑定確含第三
    級毒品愷他命成分，此有該院編號0000-000號檢驗報告1 份
    在卷可查，顯見該電子磅秤係上訴人乙○○秤量本案愷他命
    準備販售他人之用，且因與其上殘留之愷他命難以完成析離
    ，仍應視為毒品之一部分而屬違禁物，依上揭刑法第38條第
    1 項第1 款規定沒收。另扣案摩托羅拉牌（motorola）行動
    電話（序號為：000000000000000 號）係被告供販賣毒品之
    用，且經上訴人乙○○自承係其所有無誤（見原審卷第124
    頁），應依同條例第19條第1 項規定宣告沒收。至該行動電
    話內含門號0000000000號之SIM 卡1 張其門號之申請人為陳
    玉茹，有該申請人資料可稽（見原審卷第42、43頁），並非
    上訴人乙○○所有，故不予宣告沒收。而扣案空夾鏈袋4 大
    包，亦經上訴人乙○○自承係其所有，係供上訴人乙○○預
    備將秤量完畢之愷他命分裝販賣之用，屬供販賣愷他命預備
    之物，應依刑法第38條第1 項第2 款規定宣告沒收。至扣案
    吸食管2 支，經高雄醫學大學附設中和紀念醫院鑑定含第三
    級毒品愷他命成分，此有該院編號0000-000號檢驗報告1 份
    在卷可查，惟無證據證明與本案上訴人乙○○所犯之販賣毒
    品罪有何關聯，自無庸於本案併為沒收之宣告。又扣案之送
    檢編號BS0603-2淺藍色藥錠34顆（檢驗後餘32顆）、BS0612
    -2淺藍色藥錠1 顆（已因檢驗耗損不復存在），經鑑定均檢
    出含nicotinamide成分；送檢編號BS0606白色結晶47.8公克
    （檢驗後餘47.4公克），經鑑定檢出含Acetaminop hen成分
    ，均未檢出第二級毒品MDMA成分、第三級毒品愷他命成分或
    第四級毒品硝甲西泮成分，亦有上開凱旋醫院檢驗報告在卷
    可稽，並非違禁物，且無證據證明供上訴人乙○○犯前述犯
    罪之用，亦不為沒收之諭知，附此敘明。
五、上訴人乙○○經合法傳喚無正當理由於審判期日不到庭，依
    法不待其陳述逕行判決。
據上論斷，應依刑事訴訟法第369 條第1 項前段、第364 條、第
299 條第1 項前段、第371條、第300 條，毒品危害防制條例第4
條第2 項、第3 項、第4 項、第18條第1 項前段、第19條第1項
，刑法第2 條第1 項但書、第11條、第55條、第38條第1 項第1
款、第2 款、第42條第3 項，判決如主文。
本案經檢察官許月雲到庭執行職務。
中    華    民    國    97    年    6     月    9     日
                    刑事第六庭    審判長法  官  邱永貴
                                        法  官  李嘉興
                                        法  官  張盛喜
以上正本證明與原本無異。
如不服本判決應於收受本判決後10日內向本院提出上訴書狀，其
未敘述上訴理由者，並得於提起上訴後10日內向本院補提理由書
狀（均須按他造當事人之人數附繕本）「切勿逕送上級法院」。
中    華    民    國    97    年    6     月    9     日
                                        書記官  黃一秋
附錄本件判決論罪科刑法條：
毒品危害防制條例第4條
製造、運輸、販賣第一級毒品者，處死刑或無期徒刑；處無期徒
刑者，得併科新臺幣1 千萬元以下罰金。
製造、運輸、販賣第二級毒品者，處無期徒刑或7 年以上有期徒
刑，得併科新臺幣7 百萬元以下罰金。
製造、運輸、販賣第三級毒品者，處5 年以上有期徒刑，得併科
新臺幣5 百萬元以下罰金。
製造、運輸、販賣第四級毒品者，處3 年以上10年以下有期徒刑
，得併科新臺幣3 百萬元以下罰金。
製造、運輸、販賣專供製造或施用毒品之器具者，處1 年以上7
年以下有期徒刑，得併科新臺幣1 百萬元以下罰金。
前五項之未遂犯罰之。
附表一：
第二級毒品MDMA（搖頭丸）
┌─────┬──────┬────────────┬─────┐
│ 編 號    │   外 觀    │  檢 驗 情 形           │ 送驗編號 │
├─────┼──────┼────────────┼─────┤
│   1      │ 土灰色藥錠 │檢驗前55顆，驗後餘53顆  │BS0603-1  │
│          │（1 包，含  │                        │          │
│          │ 包裝袋）   │                        │          │
├─────┼──────┼────────────┼─────┤
│   2      │褐黃色藥錠  │檢驗前1 顆，因檢驗耗損而│BS0603-3  │
│          │            │不復留存                │          │
│          │            │                        │          │
├─────┼──────┼────────────┼─────┤
│   3      │黃色藥錠    │檢驗前1 顆，因檢驗耗損而│BS0603-4  │
│          │            │不復留存                │          │
├─────┼──────┼────────────┼─────┤
│          │            │                        │          │
│   4      │ 橙黃色藥錠 │檢驗前180顆，驗後餘178顆│BS0604    │
│          │ （1 包，含 │                        │          │
│          │ 包裝袋）   │                        │          │
├─────┼──────┼────────────┼─────┤
│   5      │ 橙黃色藥錠 │檢驗前3顆，驗後餘1顆    │BS0613    │
│          │ （1 包，含 │                        │          │
│          │ 包裝袋）   │                        │          │
├─────┼──────┼────────────┼─────┤
│   6      │ 橙黃色藥錠 │檢驗前3顆，驗後餘2顆    │BS0614    │
│          │ （1 包，含 │                        │          │
│          │ 包裝袋）   │                        │          │
├─────┼──────┴────────────┴─────┤
│ 合  計   │  檢驗前243顆，檢驗後234顆                        │
└─────┴─────────────────────────┘
附表二：
  第三級毒品Ketamine（愷他命）
┌─────┬──────┬────────────┬─────┐
│ 編 號    │   外 觀    │  檢 驗 情 形           │ 送驗編號 │
├─────┼──────┼────────────┼─────┤
│   1      │ 白色粉末   │檢驗前97.6gm，驗後      │BS0605    │
│          │ （1 包，含 │餘97.3gm                │          │
│          │ 包裝袋）   │                        │          │
├─────┼──────┼────────────┼─────┤
│   2      │ 白色粉末   │檢驗前109.1gm，驗       │BS0607    │
│          │ （1 盒，含 │後餘108.8gm             │          │
│          │ 包裝盒）   │                        │          │
├─────┼──────┼────────────┼─────┤
│   3      │ 灰色藥錠   │併有MDMA反應，檢驗      │BS0612-1  │
│          │ （1 包，含 │前4 顆，驗後餘3 顆      │          │
│          │ 包裝袋）   │                        │          │
├─────┼──────┼────────────┼─────┤
│   4      │淺黃色藥錠  │併有MDMA反應，檢驗      │BS0615    │
│          │            │前1 顆，因檢驗耗損而不復│          │
│          │            │留存                    │          │
├─────┼──────┼────────────┼─────┤
│   5      │ 白色粉末   │檢驗前0.96gm，驗後      │BS0616    │
│          │ （1 包，含 │餘0.66gm                │          │
│          │ 包裝袋）   │                        │          │
├─────┼──────┼────────────┼─────┤
│   6      │ 白色粉末   │檢驗前0.65gm，驗後      │BS0617    │
│          │ （1 包，含 │餘0.33gm                │          │
│          │ 包裝袋）   │                        │          │
├─────┼──────┴────────────┴─────┤
│ 合  計   │ 檢驗前208.35公克及5顆，檢驗後207.09公克及3顆     │
└─────┴─────────────────────────┘
附表三：
  第四級毒品Nimetazepam（紅豆.一粒眠）
┌─────┬──────┬────────────┬─────┐
│ 編  號   │   外 觀    │  檢 驗 情 形           │送驗編號  │
├─────┼──────┼────────────┼─────┤
│    1     │ 土黃色藥錠 │檢驗前14顆，驗後餘12顆  │BS0601    │
│          │ （1 包，含 │                        │          │
│          │ 包裝袋）   │                        │          │
├─────┼──────┼────────────┼─────┤
│    2     │ 草綠色藥錠 │檢驗前19顆，驗後餘18顆  │BS0602    │
│          │ （1 包，含 │                        │          │
│          │ 包裝袋）   │                        │          │
├─────┼──────┼────────────┼─────┤
│    3     │ 淺橙色藥錠 │檢驗前18顆，驗後餘16顆  │BS0608    │
│          │ （1 包，含 │                        │          │
│          │ 包裝袋）   │                        │          │
├─────┼──────┼────────────┼─────┤
│    4     │ 淺橙色藥錠 │檢驗前97.6gm，驗後      │BS0609    │
│          │ （3 包，均 │餘97.3gm                │          │
│          │ 含包裝袋） │                        │          │
├─────┼──────┼────────────┼─────┤
│    5     │ 淺橙色藥錠 │檢驗前7顆，驗後餘5顆    │BS0610    │
│          │ （1 包，含 │                        │          │
│          │ 包裝袋）   │                        │          │
├─────┼──────┼────────────┼─────┤
│    6     │ 淺橙色藥錠 │檢驗前7顆，驗後餘5顆    │BS0611    │
│          │ （1 包，含 │                        │          │
│          │ 包裝袋）   │                        │          │
├─────┼──────┴────────────┴─────┤
│  合  計  │檢驗前65顆及97.6公克，檢驗後56顆及97.3公克        │
└─────┴─────────────────────────┘


司法院資訊處製作；財團法人民間司法改革基金會備份。
